【裁判字號】    95,訴,1265
【裁判日期】    950825
【裁判案由】    毒品危害防制條例
【裁判全文】
臺灣彰化地方法院刑事判決              95年度訴字第1265號
被      告  甲○○
上列被告因違反毒品危害防制條例案件，經檢察官提起公訴（95
年度毒偵字第2410號、第2411號），本院合議庭裁定由受命法官
獨任進行簡式審判程序，茲判決如下：
    主  文
甲○○連續施用第一級毒品，處有期徒刑柒月；又施用第二級毒
品，處有期徒刑月，應執行有期徒刑捌月。
    犯罪事實
一、甲○○前於民國93年間，因竊盜案件，經臺灣宜蘭地方法院
    以94年度易字第18號刑事判決判處有期徒刑6 月，經上訴由
    臺灣高等法院以94年度上易字第952 號刑事判決撤銷原審判
    決，改判處有期徒刑8 月確定，於95年7 月24日因縮刑期滿
    執行完畢釋放（不構成累犯）。其前於94年間因施用毒品案
    件，經臺灣宜蘭地方法院以94年度毒聲字第83號裁定送勒戒
    處所觀察、勒戒後，認無繼續施用毒品之傾向，於94年5 月
    4 日觀察勒戒執行完畢釋放，且經臺灣彰化地方法院檢察署
    檢察官以94年度毒偵字第424 號為不起訴處分確定。詎其不
    知悔改，明知海洛因及甲基安非他命，業經公告為毒品危害
    防制條例第2 條第2 項所列管之第1 、2 級毒品，不得非法
    持有、施用，復分別基於施用第1 級毒品海洛因之概括犯意
    、施用第2 級毒品甲基安非他命之犯意，於94年5 月4 日觀
    察勒戒執行完畢釋放後5 年內，自94年9 月1 日晚上8 時許
    起，至94年11月23日晚上約8 、9 時許止，在其友人位於宜
    蘭縣頭城鎮不詳住址之住處內，將海洛因摻水以注射針筒注
    射入體內之方式，平均每約2 、3 週施用1 次海洛因，連續
    施用第1 級毒品海洛因多次；另於94年9 月13日下午2 時30
    分採尿前回溯24小時之某時（不含公權拘束時間），在宜蘭
    縣某處山邊，將甲基安非他命以玻璃球吸食器隔熱燒烤吸食
    煙霧之方式，施用第2 級毒品甲基安非他命1 次。嗣經警方
    分別於94年9 月13日、94年11月23日通知其至警局採尿，且
    於94年9 月13日下午2 時30分、94年11月23日晚上11時採尿
    送驗後，始知上情。
二、案經宜蘭縣警察局宜蘭分局、礁溪分局分別報請臺灣宜蘭地
    方法院檢察署呈請臺灣高等法院檢察署檢察長令轉臺灣彰化
    地方法院檢察署檢察官偵查起訴。
    理  由
一、程序部分：
  (一)按案件由犯罪地或被告住所、居所或所在地之法院管轄，刑
    事訴訟法第5 條第1 項定有明文。又所謂「被告所在地」，
    乃指被告起訴當時所在之地而言，且以起訴時為準，至其所
    在之原因，無論自由或出於強制皆所不問。雖本案被告之住
    所地、犯罪地均在宜蘭縣，然本案公訴人於95年7 月11日起
    訴並於95年7 月21日繫屬本院時，被告係因另案在臺灣彰化
    監獄執行中，嗣於95年7 月24日因縮刑期滿執行完畢釋放等
    情，此有臺灣高等法院被告前案紀錄表1 紙在卷可查，依上
    開說明，本院自有管轄權。
  (二)本案被告甲○○所犯係死刑、無期徒刑、最輕本刑為3 年以
    上有期徒刑以外之罪，其於準備程序就前揭被訴事實為有罪
    之陳述，經受命法官告知簡式審判程序之旨，並聽取其與公
    訴人之意見後，本院認無不得或不宜改依簡式審判程序進行
    之處，爰依刑事訴訟法第273 條之1 第1 項、第284 條之1
    ，裁定本案由受命法官獨任進行簡式審判程序，合先敘明。
二、訊據被告對其於上揭時、地，分別連續施用第1 級毒品海洛
    因及施用第2 級毒品甲基安非他命之事實，於本院審理時（
    參見本院95年8 月14日審判筆錄）均坦承不諱。另查：
  (一)被告係於分別於94年9 月13日下午2 時30分、94年11月23日
    晚上11時，經警方採集被告尿液送驗結果，分別呈嗎啡、甲
    基安非他命陽性反應及嗎啡陽性反應，此有慈濟大學濫用藥
    物檢驗中心檢驗總表及毒品案件嫌犯姓名與尿液編號對照表
    各2 紙（參見宜蘭縣警察局宜蘭分局警蘭偵字第094022215
    號警卷第3 頁、第5 頁；礁溪分局警礁偵字第0950000091號
    警卷第5 頁、第6 頁）；附卷可稽，足見被告確有施用第1
    、2 級毒品海洛因、甲基安非他命之事實。
  (二)按海洛因施用入人體後水解還原成嗎啡，再循嗎啡之代謝方
    式排出體外，業據行政院衛生署藥物食品檢驗局73藥檢壹字
    第030221號函說明綦詳，且依醫學臨床實驗及根據英國藥學
    會出版Isolationand Indentification of Drugs一書第293
    頁載明：海洛因經注射入人體後，在體內迅速水解成６Mono
    acetyImorphine，再緩緩繼續水解成嗎啡，然後再循嗎啡之
    代謝方式排出，同書第431 至432 頁並載有：嗎啡經注射入
    人體後，約50% 以上於8 小時內自尿中排出，至24小時排出
    約90% ，但48小時後仍有微量可檢出等語。又甲基安非他命
    經口服投與後，約70% 於24小時內可自尿液中排出，而其尿
    液內含甲基安非他命成分之檢出，與投與甲基安非他命的量
    、個人體質、檢驗儀器之精密度有關，通常採尿化驗是否呈
    陽性反應，應以投與後24小時內所採者為宜，此亦有行政院
    衛生署藥物食品檢驗局藥檢醫字第4529號函可查。是參酌
    前揭報告及施用毒品之成癮性，被告自白於前揭時間分別有
    連續施用第1 級毒品海洛因多次、施用第2 級毒品甲基安非
    他命1次之犯行等語，核與事實相符，應堪採信。
  (三)另犯毒品危害防制條例第10條施用第1 級、第2 級毒品之罪
    者，檢察官應先聲請法院裁定將被告令送勒戒處所觀察、勒
    戒，經觀察、勒戒後，認無繼續施用毒品傾向者，應由檢察
    官為不起訴之處分，且經觀察、勒戒執行完畢釋放後，5 年
    內再犯第10條之罪，檢察官應依一般刑事訴訟程序予以起訴
    論罪科刑，此觀諸毒品危害防制條例第20條第1 項、第2 項
    、第23條第2 項前段規定自明。經查，被告前於94年間因施
    用毒品案件，經臺灣宜蘭地方法院以94年度毒聲字第83號裁
    定送勒戒處所觀察、勒戒後，認無繼續施用毒品之傾向，於
    94年5 月4 日觀察勒戒執行完畢釋放，且經臺灣彰化地方法
    院檢察署檢察官以94年度毒偵字第424 號為不起訴處分確定
    等情之事實，此有臺灣高等法院被告前案紀錄表、臺灣彰化
    地方法院檢察署刑案資料查註紀錄表各1 份附卷可參。被告
    前既曾因施用毒品案件，經觀察勒戒後，復因施用毒品，其
    於前開觀察勒戒執行完畢釋放後5 年內，再犯本案施用毒品
    罪，依毒品危害防制條例第23條第2 項之規定，屬應依法論
    罪科刑之行為，依前開說明，本案被告上開所為，係於94年
    5 月4 日觀察勒戒執行完畢釋放後5 年內，再犯毒品危害防
    制條例第10條第1 、2 項施用第1 、2 級毒品罪，本案事證
    明確，被告上開犯行洵堪認定。
三、查被告行為後，刑法業於94年2 月2 日修正公布，95年7 月
    1 日起施行，如附表所示之條文業經修正。按行為後法律有
    變更者，適用行為時之法律，但行為後之法律有利於行為人
    者，適用最有利於行為人之法律，修正後刑法第2 條第1 項
    定有明文。此條規定係規範行為後法律變更所生新舊法律比
    較適用之準據法，本身尚無新舊法比較之問題，於新法施行
    後，應一律適用新法第2 條第1 項之規定，為「從舊從輕」
    之比較。再按本次法律變更，比較時應就罪刑有關之共犯、
    未遂犯、想像競合犯、牽連犯、連續犯、結合犯，以及累犯
    加重、自首減輕暨其他法定加減原因（如身分加減）與加減
    例等一切情形，綜其全部罪刑之結果而為比較；另從刑附屬
    於主刑，除法律有特別規定者外，依主刑所適用之法律（最
    高法院95年5 月23日95年度第8 次刑庭會議決議參照），其
    比較理由及結果均詳如附表，先予敘明。
四、按海洛因、甲基安非他命為毒品危害防制條例第2 條第2 項
    第1 、2 款所明定之第1 、2 級毒品。核被告所為，係犯同
    條例第10條第1 項之施用第1 級毒品罪及同條例第10條第2
    項之施用第2 級毒品罪。被告持有第1 、2 級毒品進而施用
    ，持有之低度行為各為施用之高度行為所吸收，均不另論持
    有毒品之罪。其先後多次施用第1 級毒品海洛因，時間緊接
    ，犯罪構成要件相同，顯係基於概括犯意為之，為連續犯，
    應依修正前刑法第56條之規定，論以一罪，並加重其刑。被
    告所犯上開二罪，罪名各別，行為互異，應分論併罰。爰審
    酌被告前於93年間，因竊盜案件，經臺灣宜蘭地方法院以94
    年度易字第18號刑事判決判處有期徒刑6 月，經上訴由臺灣
    高等法院以94年度上易字第952 號刑事判決撤銷原審判決，
    改判處有期徒刑8 月確定，於95年7 月24日因縮刑期滿執行
    完畢釋放（不構成累犯），此有臺灣高等法院被告前案紀錄
    表、臺灣彰化地方法院檢察署刑案資料查註紀錄表各1 份存
    卷可考，且其前因施用毒品案件經觀察勒戒執行完畢釋放後
    ，仍未能徹底戒絕毒品，復犯本案施用毒品罪，顯見其無戒
    毒悔改之意，惟念其施用毒品之次數、施用毒品乃自戕一己
    之身體健康，尚未對他人造成危害，且犯後已坦承犯行，態
    度良好等一切情狀，各量處如主文所示之刑，並定其應執行
    之刑。
據上論斷，應依刑事訴訟法第273 條之1 第1 項、第299 條第1
項前段，毒品危害防制條例第10條第1 項、第2 項，刑法第11條
前段、第2 條第1 項前段、第56條（修正前）、第51條第5 款（
修正前），判決如主文。
本案經檢察官郭玄義到庭執行職務。
中    華    民    國    95    年    8     月    25    日
                  刑事第一庭          法  官  唐中興
以上正本證明與原本無異。
如不服本判決，應於判決送達後十日內向本院提出上訴狀 (須附
繕本 )。
中    華    民    國    95    年    8     月    25    日
                                      書記官  施惠卿
【附錄本案判決論罪科刑法條全文】：
毒品危害防制條例第10條
施用第1級毒品者，處6月以上5年以下有期徒刑。
施用第2級毒品者，處3年以下有期徒刑。
【附表】：
┌──┬───────┬───────┬───────┬────┬────┬──────┐
│刑法│  舊法規定    │   新法規定   │   比較理由   │比較依據│比較結果│備考        │
│條號│              │              │              │        │何者對行│            │
│    │              │              │              │        │為人有利│            │
├──┼───────┼───────┼───────┼────┼────┼──────┤
│56  │連續數行為而犯│刪除          │一般認為連續犯│刑法第2 │舊法    │1.不包括法院│
│    │同一罪名者，以│              │在本質上係數行│條第1項 │        │  審理結果認│
│    │一罪論。但得加│              │為而屬數罪，僅│前段    │        │  連續犯係接│
│    │重其刑至二分之│              │係基於訴訟經濟│        │        │  續犯或包括│
│    │一            │              │或責任吸收原則│        │        │  上一罪等情│
│    │              │              │之考量，而論以│        │        │  形。      │
│    │              │              │一罪，新法將連│        │        │2.連續之數行│
│    │              │              │續犯之規定廢除│        │        │  為須均在舊│
│    │              │              │後，除非符合「│        │        │  法時期始可│
│    │              │              │接續犯」或「包│        │        │  ，如部分行│
│    │              │              │括的一罪」之情│        │        │  為發生在新│
│    │              │              │形，可認為構成│        │        │  法施行後，│
│    │              │              │單一之犯罪外，│        │        │  則該部分應│
│    │              │              │均應認係數罪併│        │        │  逕適用新法│
│    │              │              │罰。          │        │        │  。        │
├──┼───────┼───────┼───────┼────┼────┼──────┤
│51│宣告多數有期徒│宣告多數有期徒│新法為兼顧數罪│刑法第2 │舊法    │            │
│    │刑者，於各刑中│刑者，於各刑中│併罰及單純數罪│條第1項 │        │            │
│    │之最長期以上，│之最長期以上，│之區別，及刑罰│前段    │        │            │
│    │各刑合併之刑期│各刑合併之刑期│衡平原則，乃對│        │        │            │
│    │以下，定其刑期│以下，定其刑期│於有期徒刑合併│        │        │            │
│    │。但不得逾20年│。但不得逾30年│定應執行刑之上│        │        │            │
│    │。            │。            │限予以提高至30│        │        │            │
│    │              │              │年，與舊法上限│        │        │            │
│    │              │              │20年相比較，被│        │        │            │
│    │              │              │告行為後之新法│        │        │            │
│    │              │              │顯不利於被告，│        │        │            │
│    │              │              │自應適用行為時│        │        │            │
│    │              │              │之舊法。      │        │        │            │
├──┴───┬───┼───────┴───────┴────┴────┴──────┤
│整體比較結果│  舊法│1.本案被告連續多次施用第1 級毒品之犯行，均在舊法時期，且非屬「接│
│            │      │  續犯」或「包括的一罪」之情形，依新法將連續犯之規定廢除後，均應│
│            │      │  認係數罪併罰；依修正前刑法第56條之規定，屬裁判上一罪，得加重其│
│            │      │  刑至二分之一，是依修正刑法第2 條第1 項前段比較，應適用修正前刑│
│            │      │  法第56條之規定，對被告有利。                                  │
│            │      │2.修正刑法第51條第5 款對於有期徒刑合併定應執行刑之上限提高至30年│
│            │      │  ，與修正前刑法第51條第5 款之有期徒刑合併定應執行刑之上限20年相│
│            │      │  比較，被告行為後之新法顯不利於被告，依修正刑法第2 條第1 項前段│
│            │      │  ，自應適用行為時之舊法。                                      │
│            │      │3.綜上全部罪刑之結果而為比較，應以舊法有利於被告。              │
└──────┴───┴────────────────────────────────┘


司法院資訊處製作；財團法人民間司法改革基金會備份。
